臺灣臺北地方法院民事判決　　　　　　 94年度重訴字第444號
原　　　告　建達國際股份有限公司
法定代理人　丁○○
訴訟代理人　陳貴德律師
複代理人　　陳怡文律師
被　　　告　明樣國際科技股份有限公司
兼法定代理人戊○○
被　　　告　乙○○
　　　　　　丙○○
上　一　人
訴訟代理人　甲○○
訴訟代理人　吳妙白律師
上列當事人間請求履行契約事件，本院於中華民國94年9月14日
言詞辯論終結，判決如下：
    主  文
被告明樣國際科技股份有限公司應給付原告新台幣壹仟玖佰柒拾
萬陸仟伍佰捌拾元及自民國94年7月18日起至清償日止，按週年
利率5%計算之利息。
原告其餘之訴駁回。
訴訟費用由被告明樣國際科技股份有限公司負擔百分之九十九，
餘由原告負擔。
本判決第一項於原告以新台幣陸佰伍拾柒萬元供擔保後，得假執
行。
原告其餘假執行聲請駁回。
　　事實及理由
一、程序方面：
（一）依二造民國（下同）91年1月4日所簽訂之經銷合約第14條
      後段約定：「本合約之解釋、效力、履行及其他相關未盡
      事宜，悉依中華民國法律為準。當事人同意因本合約發生
      任何爭議時，應以台灣台北地方法院為第一審管轄法院。
      」，本件二造就訟爭事件合意約定本院為第一審管轄法院
      ，參照民事訴訟法第24條規定，本院自有管轄權。
（二）本件被告明樣國際科技股份有限公司（下簡稱明樣公司）
      、乙○○、戊○○未於言詞辯論期日到場，無民事訴訟法
      第386條所列各款情形，依原告之聲請，由其一造辯論而
      為判決。
二、原告起訴主張略以：
（一）被告明樣公司以被告戊○○、乙○○、丙○○等人為連帶
      保證人於91年1月4日與原告簽訂經銷合約書（下簡稱系爭
      合約），並於同日簽發新台幣（下同）20,000,000元之本
      票壹紙交與原告擔保係爭合約之債務，依該契約書第15條
      並約定：「本合約自簽訂之日起生效，有效期間至92年元
      月4日止，合約期滿如雙方均無終止之意思表示時，本合
      約自動延展一年，嗣後之延展亦同。」。惟被告明樣公司
      自93年9月間即未依約給付貨款經與被告丙○○核對及對
      帳結果，認原告於法院提出之訂貨單與送貨部分相吻合金
      額19,706,580元，同時原告並未同意被告明樣公司延期清
      償。是為此依系爭合約規定及連帶保證法律關係，請求判
      決被告應連帶給付原告19,706,580元及自94年7月18日起
      至清償日止按周年利率百分之5計算之利息。並願供擔保
      ，請准宣告假執行。
（二）被告戊○○、乙○○、丙○○應依系爭合約第15條連帶保
      證規定給付本件款項：按「保證債務之所謂連帶，係指保
      證人與主債務人負同一債務，對於債權人各負全部給付之
      責任者而言，此就民法第272條第1項規定連帶債務之文義
      參照觀之甚明。」最高法院45年台上字第1426號判例參照
      。而解釋本件二造間系爭合約第15條文字「自動延展部分
      」，雙方當事人真意應係「本件契約效力係未定有期限，
      僅於92年元月4日及往後每年之相當日賦予雙方當事人得
      片面終止契約之權利」，此觀之明樣公司尚於93年及94年
      間向原告訂購貨物規定自明。而「就連續發生之債務為保
      證而未定有期間者，保證人得隨時通知債權人終止保證契
      約。」，民法第754條定有明文。是本件原告與明樣公司
　　　間之經銷合約實質上應係一未定有期限之契約，且上開條
　　　款亦係契約連帶保證人戊○○、乙○○及丙○○於簽訂保
　　　證契約時所明知，更非法之所禁，被告戊○○、乙○○及
　　　丙○○於簽訂保證簽約時，遍觀全部契約內容，始同意擔
　　　任連帶保證人，是二造間保證關係迄今尚仍存在，被告戊○○、乙○○及丙○○對於本件債務自應負擔連帶清償責
　　  任。
（三）縱係爭合約書為定型化契約，系爭合約第15條之約定於保
      證人仍有適用：按「所謂定型化契約之條款因違反誠信原
      則，顯失公平，而無效者，係以契約當事人之一方於訂約
      當時處於無從選擇締約對象或無拒締約餘地之情況，而簽
      訂顯然不利於己之約定為其要件。」最高法院91年度台上
      字第2220號判決採相同見解。是系爭合約縱屬定型化條款
      ，契約相對人若尚有拒絕締約之餘地者，該定型化條款即
      非屬無效。本件原告與被告明樣公司間之經銷合約於簽署
      後即成立生效，保證人等簽署與否有自行決定之空間，並
      非保證人未簽署即影響契約之效力，於此情形下被告丙○○等連帶保證人並未有「無拒締約餘地」之情況。況「所
      謂定型化契約應受衡平原則限制，係指締約之一方之契約
      條款已預先擬定，他方僅能依該條款訂立契約，否則，即
      受不締約之不利益，始應適用衡平原則之法理，以排除不
      公平之『單方利益條款』，避免居於經濟弱勢之一方無締
      約之可能，而忍受不締約之不利益，是縱他方接受該條款
      而締約，亦應認違反衡平原則而無效，俾符平等互惠原則
      。本件保證人既係擔保他人間之債務清償責任，並非經濟
      之弱者，且未自保證契約獲取任何利益，如認保證契約有
      違民法保護保證人之任意規定，自可不訂定保證契約，並
      不因其未為保證人而生不利益，或經濟生活受制於銀行不
      得不為保證之形。是保證人如因同意某條款而訂定保證契
      約，該條款又屬當事人得依特約排除之任意規定，除另有
      其他無效之原因外，保證人即不得任指該契約條款為無效
      。」此亦為最高法院93年度台上字第710號判決所是認。
      是本件被告丙○○等連帶保證人仍應負清償之責。
（四）本件原告請求之貨款部分仍未清償：
　１、被告丙○○主張，主債務人被告明樣公司已將東森購物之
　　　債權移轉債權予原告，是本件原告請求金額過高，並以明
　　  樣公司與建華商業銀行股份有限公司（下簡稱建華銀行）
  　　簽立之「應收帳款債權承購合約書」及原告與明樣公司簽
　    立之「債權讓與契約書」等為抗辯。
　２、惟上開承購合約書於前言中業已明示「但有關各應收帳款
　　　債權之承購契約，應於乙方（即建華銀行）確定承購內容
　　　並出具承購同意書後始成立」，亦即被告明樣公司對於特
　　　定相對人之應收帳款債權並非全由建華銀行所承購，尚須
　　　由建華銀行評估並出具承購同意書后，該筆應收債款債權
　　　始由建華銀行所承購。本件建華銀行業已承購並轉給付予
　　　原告之價金，原告業已提出原證5原告公司存摺，足證相
　　　關部分之價金均非抵充本次請求之貨款。是以，被告主張
　　　原告本次請求之部分價款業受清償，實有誤會。況查，依
　　　原告與被告明樣公司之債權讓與契約書第2條第3項明文約
　　　定：「甲方（按：即明樣公司）保證第一條所示之讓與債
　　　權未確實清償對乙方（按：即原告）之貨款債務前，就未
　　　清償之部分甲方對乙方之貨款債務仍不消滅，乙方仍得向
　　　甲方請求付款，甲方不得拒絕。」本件標的之貨款未見有
　　　任何清償之情事，已如前述。依上開約定，原告對於明樣
　　　公司之貨款請求權並未消滅，原告請求被告等連帶給付該
　　　貨款債權自有理由。末查依建華銀行函覆法院查詢之往來
　　　明細查詢一攬表可知，本件被告並無法對其抗辯業已清償
　　　之事實提出證明。反之本件建華銀行已承購並轉給付予原
　　　告之價金業如原證五之原告公司存摺所示，同時該部分並
　　  非抵沖本次請求之貨款，是被告此部分抗辯並無理由。
　３、被告丙○○雖主張原告主張之部分價款業經原告自被告明
  　　樣公司店內商品取償，並以原告出具之「廠商退貨簽收單
    　」為其論據。然查，前開簽收單所示之物品係被告明樣公
      司向原告公司辦理退貨之物品，此有原告出具「廠商退貨
      簽收單」可證，該筆貨品既已退貨，原告即未就此部分價
      款而為請求，被告既以該簽收單認係原告自被告明樣公司
      店內商品取償，自應就此一事實負舉證責任。況查，本件
　    被證1既已明示係退貨之簽收單，且係被告所提出，並非
      原告臨訟製作，該文書既已明示係屬「退貨」，則何來取
      償之有？
（五）原告未允許被告明樣公司延期清償：本件經銷合約所定之
      付款條件係月結45日，即係以每月結算日（即25日）加計
      45日為其付款期限，本件原告就系爭貨款債權並未有同意
      明樣公司延期清償之情事，此觀諸原告公司之應收帳款請
      款單所載之到期日均係以上開月結45日計算自明。而本件
      明樣公司有開立支票給付貨款之情事，因該支票債務尚未
      履行，被告等所擔保之貨款債權亦未消滅，且支票未遵期
      提示者僅係其票據上之效力受有影響，實不得據此而認定
      原告有同意明樣公司延期清償之事實。況查，「就定有期
      限之債務為保證者，如債權人允許主債務人延期清償時，
      保證人除對於延期已為同意外，不負保證責任，固為民法
      第755條所明定。但約定保證人於一定期間內為保證者，
      則在此一定期間內所發生之債務，如債權人允許主債務人
　    延期清償，而所延展之清償期仍在該一定期間內者，保證
      人自不得援引前開法條，而主張不負保證責任。」本件系
　　　爭合約及保證關係迄今既仍存在，縱然明樣公司有簽發支
　　　票清償貨款，且若原告公司延期提示係屬允許明樣公司延
　　　期清償者，因所延展之期限尚於保證關係存在期間，是被
  　　告被告丙○○援引民法第755條之規定抗辯不負擔保證責
　    任云云，亦無理由。
三、被告丙○○抗辯略以：
（一）被告明樣公司與原告公司簽訂系爭經銷合約書第15條約定
      ，就保證人丙○○等保證人言，屬違反民法第247條之1之
      規定應為無效；同時解釋系爭合約書第第15條「自動延長
      一年」之約定，亦不應擴及被告丙○○所負之保證責任，
      否則該約定因無保證人得終止之明文，亦屬不公平條款，
      違反民法第247條之1第2款及第4款之規定而無效；又原告
      就本件被告明樣公司定有期限之債務，同意被告明樣公司
      延期清償，保證人即被告丙○○等，依民法第755條規定
      亦無庸負責。縱認被告仍應負責，惟本件原告主張之貨款
      原告已由第三人東森電視購物獲償5,461,804元，並於被
      告明樣公司倒閉時，搬走被告明樣公司部分貨物金額合許
      250餘萬元，是本件被告至多僅負清償11,744,776元之義
      務，是綜上本件原告之訴為無理由，爰請求判決駁回原告
      之訴及假執行之聲請，並聲明如受不利判決，願供擔保請
      准宣告免為假執行。
（二）系爭合約第15條不包括被告等保證責任自動延展，故92年
      1月4日被告保證責任即終止，無庸負給付之責：系爭合約
      第15條約定所謂合約期滿因經銷契約當事人雙方無終止之
　    意示表示合約自動延展一年，嗣後之延展亦同，顯係指經
      銷契約於期滿後，因契約當事人雙方之合議而發生經銷契
      約『更新』之效力。因保證契約與主契約係各自獨立而併
　　　存，主契約消滅者，保證契約原則上亦消滅；但反之則否
　　　。是原告與被告丙○○為保證契約之當事人，其間成立保
　　　證契約，為從契約。再觀原告與明樣公司間所簽訂之經銷
　　　合約書，其開宗明義所載：「立合約書人：明樣國際科技
  　　股份有限公司〔以下簡稱甲方〕建達國際股份有限公司〔
　    以下簡稱乙方〕茲就甲方銷售乙方之電腦週邊產品事宜，
      雙方同意訂立條款如后：．．」，系爭合約第13條「合約
      終止：．．三、甲方（含連帶保證人）若有未依約付款．
      ．．乙方得隨時終止本約．．」等，足見原告與被告丙○○等保證人間之各個保證契約，雖附隨於原告與明樣公司
      間之經銷合約內，然涉及保證人部分該經銷契約均特別載
      明，換言之，經銷合約內未載明連帶保證人者，對連帶保
      證人並不生該契約條款之責任；而系爭經銷合約第15條之
      合約期間，並無保證契約『更新』之約定，可見經銷合約
      第15條之約定對於保證人不生該契約條款之效力，故保證
      人即被告丙○○等人對於經銷合約履行之保證期間僅至92
      年1月4日為止。本件原告請求之被告明樣公司積欠之貨款
      發生時間既在93年9月30日以後，顯然已非被告丙○○之
　　　保證範圍，原告請求被告丙○○應負連帶清償責任，自屬
　　  無理由。
（三）系爭合約為定型化契約，而系爭合約第15條規定違反民法
      第247條之1而無效：
　１、系爭經銷合約書，乃原告公司預定用於同類契約之條款而
      訂定之契約，觀原告於94年6月27日鈞院言詞辯論時亦自
      承其公司與他公司所訂之經銷合約書大部分條款均相同等
      情即明，同時系爭經銷合約書內容，除訂約當事人（經銷
      商）名稱、付款方式中之日數部分及合約有效期間屆至日
      期為空白，而於訂約時填寫外，其餘全部條款及內容均係
      原告公司預先印製，被告等他方當事人並無得變更契約條
      款之餘地；是本件系爭合約為民法第247條之1規定之定型
      化契約（即附合契約）。而系爭合約第15條所謂『雙方』
      ，係指經銷合約當事人之原告公司與明樣公司。保證人即
　　　被告丙○○等人並非經銷合約當事人，更無變更該條款之
　　　協議空間，因此若認被告丙○○在經銷合約書連帶保證人
　　　下方簽名，即應受該經銷合約書全部條款之約束，則將因
　　　經銷合約之當事人原告及被告明樣公司無終止之意思，而
　　　致經銷合約即自動延展，被告丙○○之連帶保證責任即因
　　　而隨之延展，此無異使保證人之被告丙○○其保證責任處
　　　於不確定，隨時受限於經銷合約當事人之意思而年復一年
　　　延續，如此該經銷合約書第15條之規定顯然加重被告丙○○之保證責任，對於被告丙○○有重大不利益，自屬顯失
　　　公平，依民法第247條之1第2款及第4款規定，對於被告丙○○該經銷合約第15條之約定應屬無效。
　２、依消費者保護法第11條第2項規定系爭合約書第15條之約
  　　定應僅規範主債務人被告明樣公司，不包括保證人：按
    　定型化契約條款文義不明時應為有利於相對人之解釋，消
      費者保護法第11條第2項明文規定。若由當事人一方，擬
    　定定型化契約條款者，即應由其負責擬定意義明確之文字
      ，如留有為自己不利解釋之空間，應自負其責任，且為保
      護債務人，亦應為有利債務人之解釋。本件系爭合約書第
      15條僅提及「合約期滿如『雙方』均無終止之意思表示時
      ，本合約自動延展一年」，未提及保證人責任自動延展一
  　　年，則就此定型化契約條款是否包括保證責任亦自動延展
    　一年？顯有疑義，依消費者保護法第11條第2項規定及上
      開說明，自應為有利於債務人之被告丙○○等人之解釋，
      亦即僅經銷合約自動延展一年，並不及於保證人之保證責
      任（即附合之保證契約並不自動延展一年），是被告丙○○之保證責任於92年1月4日屆滿時已告消滅，對原告本件
      請求之貨款債務不負連帶保證責任。
（四）原告就定有期限之債務同意主債務人即被告明樣公司延期
      清償，故被告丙○○對於本件債務不負清償責任：本件被
      告明樣公司在93年下半年發生財務危機，在93年12月間結
　　　束營業，負責人於93年12月10日召開債權人會議，而後避
　　　居國外，顯然該經銷合約展延至94年1月4日期限屆滿止，
　　　經銷合約亦已失效。而原告就被告明樣公司未給付之貨款
　　　所預先簽發交付之票據，同意展延三個月，此有各報紙之
　　　報載資料可按，且觀諸原告就被告明樣公司所簽發之支票
　　　迄今均未提示，足見債權人之原告就定有期限之債務確有
　　　允許主債務人明樣公司延期清償情事，則依民法第755條
　　　規定，被告丙○○就本件原告請求之貨款債務亦不負保證
　　  責任。
（五）系爭貨款部分清償亦足抵沖被告明樣公司對原告之欠款：
  １、經查建華商業銀行股份有限公司94年8月11日建華銀松山
      字第0007號函復鈞院有關被告明樣公司在該行之往來明細
      ，足見被告明樣公司之帳號：000-000- 0000000-0銀行帳
      戶內，在94年2月5日轉存入273萬元及2,731,804元；嗣後
      於同日即將上開二筆存款轉出等事實。而上開貨款乃係明
      樣公司向原告公司進貨交由東森電視購物之貨款價金；而
      依被告提出之應收帳款債權承購合約書第6條之約定，可
      見上開二筆存入之金額為東森電視購物之貨款價金（已扣
      除應付建華銀行之款項後之餘額），又依被告提出債權讓
      與契約書第1條規定，顯然上開被告明樣公司該帳戶轉出
      之273萬元及2,731,804元共計5,461,804元為支付原告公
      司之貨款至明。
  ２、原告已搬走被告部分貨物抵債係爭債務：經查原告已自承
　　　被告指出貨品為其公司取回，足見被告丙○○抗辯原告自
  　　明樣公司部分經取回乙節，真實可採。再查原告既稱被證
      一貨品係以辦理退貨方式處理，而依商業會計處理準則第
      1條、第2條、第31等規定，產品退貨時原告公司因收回貨
      品其會計帳必須製作「銷貨退貨單」，並應入帳使帳目符
      合。因此依原告公司所製作之「銷貨退貨單」即可查明原
      告搬走該被貨品之貨款金額若干，在予扣除銷貨退回金額
      後，方可查明明樣公司之實際積欠貨款金額，依民事訴訟
      法第342條規定聲請鈞院命原告提出，而被告丙○○前於
      94年7月20日庭訊時當庭聲請原告提出，審判長亦當庭諭
      知原告提出，然原告迄今並無提出該公司就被證一貨品所
      辦理之「銷貨退貨單」。至於原告稱未對被證一之「廠商
      退貨簽收單」部分請款，然查原告既然係以出貨單計算本
      件明樣公司貨款債權，顯然並未將銷貨退回之貨款金額予
      以扣除，原告稱其就退貨部分為與請求云云，與其主張之
      事證不符，不足採。
  ３、再查原告公司自93年12月11日以後便陸續在被告明樣公司
      全省之門市店裡搬走貨品抵債，上開貨品除被告明樣公司
      向原告公司訂購之貨品外，尚包括被告明樣公司向其他廠
      商訂購之貨品，經被告丙○○向被告明樣公司之經理林永
      正查詢結果，上開被證一原告公司搬走之貨品價值250 餘
      萬元，則被告丙○○認被告明樣公司以上開貨品底債金額
      為250萬元。從而原告主張被告明樣公司積欠之本件貨款
      19,706,580元自應扣除上開5,461,804元及250萬元，餘額
      為11,744,776元。從而綜上本件原告之訴為無理由，請求
      判決駁回原告之訴。
四、被告明樣國際科技股份有限公司、乙○○、戊○○未到庭陳
    述，亦未提出書狀答辯及為聲明或陳述。
五、法院協助到庭當事人整理爭點如下：
（一）二造不爭執事項：
　１、被告明樣公司以被告乙○○、丙○○、戊○○為連帶保證
　　　人於91年1月4日與原告簽立定型化經銷合約書（簡稱系爭
　　　合約），由被告明樣公司銷售原告電腦產週邊產品等事宜
　　　。依系爭合約第15條約定：「本合約自簽訂之日起生效，
　　　有效期間至92年元月4日止，合約期滿如雙方均無終止之
　　　意思表示時，本合約自動延展一年，嗣後之延展亦同。」
　　　。又簽立系爭合約同時，被告並簽發本票一件（票面金額
　　　新台幣貳仟萬元，免除作成拒絕證書，到期日授權原告填
　　　寫），以擔保被告對原告依系爭合約應負之債務。又系爭
　　　合約於92年元月4日迄今均未經二造另簽定新合約。
　２、被告明樣公司自93年9月間起即未依約定條件給付貨款，
　　　同時依原告與被告丙○○核對及對帳結果，認原告於法院
　　　提出之訂貨單與送貨部分相吻合金額合計19,706, 580元
  　　。
　３、本件原告依系爭合約規定及連帶保證法律關係請求被告連
　　  帶給付本件貨款。
（二）二造協議簡化爭點如下：
　１、依經銷合約第15條規定，本件被告乙○○、丙○○、戊○○應否負連帶保證責任？（即本件系爭合約第15條規定，
      自動延展一年之效力，是否及於連帶保證人？）
　２、原告是否同意被告明樣公司緩期清償？如有則連帶保證人
　　  是否仍應依系爭合約規定連帶給付本件貨款？
　３、被告丙○○抗辯有關東森電視台購物之貨款金額應予扣除
　　　，及被告明樣公司在93年12月「倒閉」後遭原告公司搬回
　　　之貨物價值，可否主張與前開原告主張貨款抵銷？
六、法院之判斷：
（一）依系爭經銷合約第15條規定，本件被告乙○○、丙○○、
      戊○○對被告明樣公司積欠原告之債務無庸負連帶保證責
      任？（即本件系爭合約第15條規定，自動延展一年之效力
　　　，不及於連帶保證人）。
　１、依照當事人一方預定用於同類契約之條款而訂定之契約，
　　　為加重他方當事人責任之約定，按其情形顯失公平者，該
　　　部分約定無效，為民法247條之1第2款所明定。88年4月21
      日民法債編增訂該條規定之立法理由，乃鑑於我國國情及
      工商發展之現況，經濟上強者所預定之契約條款，他方每
      無磋商變更之餘地，為使社會大眾普遍知法、守法，防止
      契約自由之濫用及維護交易之公平，而列舉四款有關他方
      當事人利害之約定，而為原則上之規定，明定「附合契約
      」之意義，及各款約定按其情形顯失公平時，其約定為無
      效。故該條第2款所謂「加重他方當事人之責任」，應係
      指一方預定之契約條款，為他方所不及知或無磋商變更之
      餘地而言，而所稱「按其情形顯失公平者」，則係指依契
      約本質所生之主要權利義務，或按法律規定加以綜合判斷
      有顯失公平之情形而言。故契約當事人間所訂定之契約，
      是否顯失公平而為無效，除應視契約之內容外，並應參酌
      雙方之訂約能力、雙方前後交易之經過及獲益之情形等其
      他因素，全盤考慮，資為判斷之依據。
  ２、經查本件被告乙○○、丙○○、戊○○與原告間簽立之保
      證契約（連帶保證契約），乃與原告與被告明樣公司間訂
      立之系爭經銷合約各自獨立而併存；而原告與被告丙○○
      等保證人間成立之連帶保證契約，原則上應為「從契約」
      ，而從屬於原告與被告明樣公司間系爭經銷合約之主契約
      。次查本件被告丙○○、乙○○、戊○○與原告間之保證
      契約，保證人丙○○等人乃無償提供保證，被告丙○○等
      人無法從被告明樣公司取得保證對價，亦無法依契約約定
      請求被告明樣公司償還可能因此所負之債務，同時為符合
      原告公司定型化契約之要求，被告丙○○等人始為保證，
      更進而簽立授權原告填寫日期之本票一張；從而本件保證
      人即被告丙○○等人簽立系爭保證契約時，本即居於劣勢
      之地位，且對照原告與被告明樣公司，顯屬經濟上之弱者
      。再查本件系爭合約之定型化約款中，被告明樣公司若不
      提出連帶保證人同連帶保證人不簽立前開本票，則原告公
      司則不會授予信用，允與被告明樣公司簽立經銷合約，同
      意先送貨由被告明樣公司代理銷貨後始予付款，是於此情
      形下，本件被告丙○○等人拒絕任連帶保證人之自由大為
      縮減，自屬加重被告丙○○等保證人之責任。又查，本件
      系爭合約第15條又再明文約定；「本合約自簽訂之日起生
      效，有效期間至92年元月4日止，合約期滿如雙方均無終
      止之意思表示時，本合約自動延展一年，嗣後之延展亦同
      。」，是若依原告解釋有關連帶保證規定亦自動延展時，
      則本件被告丙○○等保證人在92年元月4日以後，雖明知
      被告明樣公司財務惡化時，亦無法解免其保證責任（若免
      除保證責任，則原告即不同意續與明樣公司續約），同時
      被告丙○○又非明樣公司負責人，更不清楚明樣公司之財
      務，核更屬經濟上弱者，及無法拒絕擔任保證人之事實亦
      足證明。故綜上，有關系爭合約第15條有關自動延展一年
      之約定，顯屬加重被告丙○○、乙○○、戊○○保證責任
      ，同時對被告丙○○等人亦顯然不利，更「顯失公平」，
      從而被告丙○○抗辯，依民法第247條之1第2款及第4款規
      定，本件有關「自動延長保證合約一年」之約定無效等語
      核屬有據，本件原告依系爭合約第15條規定主張被告丙○○、乙○○、戊○○應依連帶保證給付本件貨款為無理由
      ，應予駁回。
（二）本件解釋系爭定型化合約條款第15條，亦應認系爭合約保
      證人即被告丙○○等人無庸依約對被告明樣公司貨款負連
      帶保證責任。
　１、按定型化契約條款文義不明時應為有利於相對人之解釋，
　　　消費者保護法第11條第2項明文規定。德國一般交易條款
　　　規制法第5條規定意旨亦同。定型化契約條款係由當事人
　　　一方預先擬定，構思條款內容時，難免自已有利考量。對
  　　於自已不利部分，用詞易流於抽象、混淆而不確定，致對
　　　於同一條款有不同的解釋方法，此際應為他方當事人有利
　　　之解釋。學者孫森焱即採相同見解（孫森焱新版民法債篇
　　  總論下冊89年11月條訂版第706頁）。
　２、經查系爭合約於合約前言即載明：「立合約書人：明樣國
　　　際科技股份有限公司（以下簡稱甲方）；建達國際股份有
　　　限公司（以下簡稱乙方）；茲就甲方銷售乙方之電腦週邊
　　　產品事宜，雙方同意訂立條款如后：．．」，是系爭合約
  　　中當事人並未包含保證人丙○○等人；系爭合約第13條載
    　明「合約終止：．．三、甲方（含連帶保證人）若有未依
      約付款．．．乙方得隨時終止本約．．」等，亦明確將主
      債務人明樣公司與保證人丙○○等人併列。是被告丙○○
      辯稱系爭合約第15條所謂「合約期滿如『雙方』均無終止
      之意思表示時」，中「雙方」之解釋，是否包含保證人丙○○等人，即有解釋空間等語，即屬有據。
　３、再查綜合系爭合約條款規定，同時參酌上述說明，解釋系
  　　爭合約第15條「雙方」時，自應認應指簽立系爭經銷合約
    　之二造即原告與被告明樣公司，而不包括保證人即被告乙○○、丙○○、戊○○。據此原告依二造間系爭合約第15
      條規定主張被告乙○○、丙○○、戊○○應負連帶保證責
      任即無理由，應予駁回。
（三）被告明樣公司應依系爭合約規定給付原告貨款19,706,580
      元及自94年7月18日起按法定利率計算之利息。
　１、經查本件原告主張被告明樣公司自93年9月間即未依約給
　　　付貨款，經計算本件原告請求部分貨款計19,706,580元等
  　　事實，業據原告提出經銷合約、本票、應收帳款請款單（
　    本件請款部分業經標示、銷售貨品簽收單、建華銀行存摺
      、客戶繳款對帳單、統一發票等件為證，被告明樣公司未
      到庭陳述，亦未提出書狀為何聲明或陳述，是自堪信原告
      之主張為真實。從而原告依二造間系爭合約規定，請求被
      告明樣公司給付貨款19,706,580及自書狀繕本送達翌日（
      即94年7月18日）起按法定利率計算之利息部分為有理由
      ，應予准許。逾此部分其餘請求即無理由，應予駁回。
　２、被告丙○○雖以連帶保證人身分抗辯稱本件原告主張之貨
      款中，東森電視台購物之貨款5,461,804元應予扣除；另
　　　被告明樣公司在93年12月「倒閉」後遭原告公司搬回之貨
　　　物價值2,500,000均應扣除等語。惟查本件被告丙○○無
      庸負連帶保證責任如前述，而保證契約與本件原告與被告
      明樣公司之系爭經銷合約又屬二不同合約亦如前述，是被
      告丙○○前開抗辯僅是本於自身事由之抗辯，其效力並不
      及於主債務人明樣公司，是本院本無庸審酌。次查前開抗
      辯卷內又查無積極證據足資證明，兼以原告又提出應收帳
　　　款請款單（本件請款部分業經標示）、銷售貨品簽收單、
　　　建華銀行存摺、客戶繳款對帳單、統一發票等件為證，是
  　　自應認原告主張之前開事實為真正，亦應附此敘明。
七、假執行之宣告：本件原告勝訴部分，原告陳明願供擔保，請
    求宣告假執行，核無不合，茲酌定相當之擔保金額，予以准
    許。原告敗訴部分假執行之聲請亦失所據，爰併予駁回。
八、又本件事證已明，二造間其餘爭點、提出未經斟酌之證據及
  　其他攻擊防禦方法，均核與判斷結果無涉，爰不一一審酌。
九、結論：本件原告之訴為一部有理由，一部無理由，依民事訴
    訟法第385條第1項前段、第79條、第390條第2項，判決如主
    文。
中　　華　　民　　國　　94　　年　　9　　月　　28 　　日
                  民事第四庭    法　官　洪遠亮
以上正本係照原本作成
如對本判決上訴，須於判決送達後20日內向本院提出上訴狀
中　　華　　民　　國　　94　　年　　9 　　月　　29　　日
                    　　　　　　書記官　柯金珠
